【裁判字號】    99,重訴,2
【裁判日期】    990225
【裁判案由】    違反槍砲彈藥刀械管制條例
【裁判全文】
臺灣高雄地方法院刑事判決               99年度重訴字第2號
公  訴  人  臺灣高雄地方法院檢察署檢察官
被      告  乙○○
                    另案在臺灣屏東監獄執行中
選任辯護人  邱超偉  律師
            石繼志  律師
被      告  丙○○
上列被告因違反槍砲彈藥刀械管制條例案件，經檢察官提起公訴
（98年度少連偵字第141 、207 號），本院判決如下：
    主  文
乙○○未經許可，製造其他可發射子彈具有殺傷力之手槍，累犯
，處有期徒刑柒年，併科罰金新臺幣拾萬元，罰金如易服勞役，
以新臺幣壹仟元折算壹日，未扣案無槍枝管制編號之可發射子彈
具有殺傷力之改造手槍壹枝及扣案如附表一編號一至七所示物品
，均沒收；又未經許可，製造子彈，累犯，處有期徒刑壹年捌月
，併科罰金新臺幣萬元，罰金如易服勞役，以新臺幣壹仟元折
算壹日，扣案如附表一編號三至八所示物品均沒收。應執行有期
徒刑捌年陸月，併科罰金新臺幣拾貳萬元，罰金如易服勞役，以
新臺幣壹仟元折算壹日，未扣案無槍枝管制編號之可發射子彈具
有殺傷力之改造手槍壹枝及扣案如附表一所示物品，均沒收。
丙○○未經許可，共同持有槍枝主要組成零件，處有期徒刑柒月
，併科罰金新臺幣壹萬元，罰金如易服勞役，以新臺幣壹仟元折
算壹日，緩刑貳年，扣案如附表一編號一所示物品沒收。
    事  實
一、乙○○前於民國91年間因公共危險放火案件，經臺灣高等法
    院高雄分院於91年11月25日以91年度少上訴字第18號判決判
    處應執行有期徒刑3 年8 月確定，入監服刑後經縮短刑期於
    94年5 月16日假釋付保護管束出獄，嗣於95年6 月26日保護
    管束期滿假釋未經撤銷，視為其餘之刑執行完畢，猶不知悔
    改，明知非經中央主管機關許可，不得製造及持有槍砲彈藥
    刀械管制條例第四條第一項第一、二款及第二項所示其他可
    發射子彈，具有殺傷力之各式槍砲及其主要組成零件與彈藥
    ，其於98年6 月初支付租金而以丙○○名義承租位於高雄市
    前金區○○○街53號「愛迪亞賓館」701 室後，乃與丙○○
    及陳姓少女（81年12月生，真實姓名年籍詳卷）共同居住上
    址並得以支配上開房間及其內物品，乙○○並在上開房間內
    放置其所有之金屬研磨器、手持式沙輪機、含鑽頭之電鑽及
    桌上固定器各一台。(一)乙○○竟基於製造其他可發射子彈具
    有殺傷力手槍之故意，於98年6 月間某日在上開房間內，以
    其自不詳處所取得之內具阻鐵金屬槍管三枝以及內具阻鐵金
    屬槍管之玩具手槍一枝後，即使用如附表一編號三至七所示
    工具，先拆除上開玩具手槍，取出其內具阻鐵之金屬槍管一
    枝，再以上開工具固定槍管，而將槍管內之阻鐵以電鑽予以
    車通，並將槍管內壁不整處磨平而接續改造其內阻鐵已遭車
    除之金屬槍管二枝；乙○○乃將其內阻鐵已遭車除之改造金
    屬槍管一枝置入上開玩具手槍內，乃成可發射子彈具有殺傷
    力之改造玩具手槍一枝。(二)乙○○復另行起意，基於製造子
    彈之故意，使用如附表一編號三至七所示工具，以桌上固定
    器固定金屬製玩具子彈後，先將玩具子彈彈頭與彈殼分離，
    並將火藥填入彈殼後，再將金屬彈頭與彈殼壓緊結合，乃接
    續改造成有殺傷力之改造子彈至少三顆，以及因製造技術不
    佳而無殺傷力之改造子彈半成品計二顆。乙○○改造上開手
    槍及子彈完畢後，曾於不詳時間分別在郊外處於陳姓少女面
    前試射一發子彈，陳姓少女並親見乙○○所改造具有殺傷力
    之槍彈能擊碎玻璃瓶；乙○○又在丙○○及陳姓少女面前，
    因旅館樓下鄰居吵雜，而在上開旅館同一房間內朝窗外再射
    擊二發子彈。乙○○乃將業經改造完成具有殺傷力之改造玩
    具手槍一枝隨時攜帶在身，另將如附表一編號二至七其餘改
    造工具、其內阻鐵已遭車除之改造金屬槍管一枝及改造子彈
    半成品二顆放置在其所承租之高雄市前金區○○○街53號「
    愛迪亞賓館」701 室內。
二、年滿十八歲但未成年之丙○○亦明知非經中央主管機關許可
    ，不得持有槍砲彈藥刀械管制條例第四條第一項第一款及第
    二項所示其他可發射子彈具有殺傷力各式槍砲之主要組成零
    件，其明知乙○○於上開時地已將槍管內之阻鐵予以車通，
    並將槍管內壁不整處磨平而改造其內阻鐵已遭車除之金屬槍
    管一枝，係槍枝主要組成零件，並放置在乙○○所承租上開
    房間內，竟未經許可，與陳姓少女（業經臺灣屏東地方法院
    少年庭裁定交付保護管束）及乙○○基於共同持有上開改造
    槍管之犯意聯絡，而在上址共同持有上開改造金屬槍管一枝
    。嗣於98年6 月26日20時40分許，員警前往高雄市前金區○
    ○○街53號「愛迪亞賓館」實施臨檢勤務，發覺丙○○形跡
    可疑，乃上前盤查身分，丙○○乃命陳姓少女將701 室房間
    內之改造子彈半成品丟棄在垃圾桶內，惟因員警發覺701 室
    房間內另有違反毒品危害防制條例施用毒品器具，乃實施搜
    索，遂在上開房間內扣得乙○○所有如附表一、二所示物品
    ，因而循線查獲上情。
三、案經高雄市政府警察局丁○分局移送臺灣高雄地方法院檢察
    署檢察官偵查後提起公訴。
    理  由
一、證據能力部分：按被告以外之人於審判外之言詞或書面陳述
    ，除法律有規定者外，依刑事訴訟法第159 條第1 項規定，
    固不得作為證據。然同法第158 條之3 、第159 條之1 第2
    項及第159 條之5 第1 項分別規定，證人依法應具結而未具
    結者，其證言不得作為證據；被告以外之人於偵查中向檢察
    官所為之陳述，除顯有不可信之情況者外，得為證據；被告
    以外之人於審判外之陳述，雖不符上述規定，而經當事人於
    審判程序同意作為證據，法院審酌該言詞陳述或書面陳述作
    成時之情況，認為適當者，亦得為證據。查被告乙○○及辯
    護意旨主張證人丙○○及陳姓少女於警詢時及偵查中經具結
    後所為之審判外陳述無證據能力。就此，有關證人丙○○及
    陳姓少女於偵查中經具結後所為之審判外陳述部分，被告及
    辯護人並未提出上開證詞具有顯不可信之相關事證，且刑事
    訴訟法上開規定僅在認定證據能力之有無，至於被告對於證
    人對質詰問之訴訟防禦權，尚與上開證據能力有無認定之標
    準無涉。亦即，認定上開證人證詞具有證據能力，仍無礙被
    告聲請傳喚上開證人到庭對質詰問，以維護被告之訴訟防禦
    權；如被告不聲請傳喚上開證人，乃被告本於自由意志處分
    放棄其證人對質詰問權而已，因此，本院不採辯護意旨主張
    於偵查中未經被告對質詰問之證人審判外陳述均一律無證據
    能力之意見，應認上開證人於偵查中經具結後所為之審判外
    陳述，有證據能力。其餘部分，被告乙○○對於檢察官所提
    之證據資料以及本院依職權調查作為判斷依據之各項證據資
    料，均不爭執其證據能力，本院依刑事訴訟法第159 條之5
    規定審酌該等言詞供述及書面作成時之情況認為適當，均無
    不宜作為證據之情事。綜上，除證人丙○○及陳姓少女於警
    詢中未經具結並經爭執之審判外陳述外，其餘證據資料均得
    作為證據，惟上開無證據能力之訴訟資料，仍得以之彈劾各
    該證人有證據能力部分之陳述，合先敘明。
二、訊據被告乙○○矢口否認有何改造槍枝及子彈之犯行，被告
    丙○○則坦承有共同持有槍枝主要零件之犯行。被告乙○○
    就此辯稱：「除了身分證及健保卡外，扣案物品都不是我的
    ，『愛迪亞賓館』701 號房間的租金是我借丙○○支付的，
    房間不是我在使用，我去那裡找過人，也只有住過一晚」云
    云（偵查卷一第59-62 頁）。經查：
  (一)上開犯罪事實，業據被告丙○○於本院審理時自白承認（見
    本院卷第64頁），並有現場蒐證照片十二張在卷可憑（見警
    卷一第14-16 頁），另有搜索扣押筆錄及扣案如附表一、二
    所示物品可證（見警卷一第10-12 頁）。上開扣案物品與槍
    砲彈藥刀械管制條例有關部分，經送內政部警政署刑事警察
    局依據檢視法及性能檢驗法鑑定結果，認為：1.槍管二枝，
    內具阻鐵，2.另一改造槍管一枝，其內阻鐵已遭車除，3.送
    驗子彈二顆，認均係非制式子彈，由金屬彈殼組合直徑9.0
    釐米金屬彈頭而成，經檢視均不具底火及火藥，不具殺傷力
    ；送鑑工業用槍底火十九顆，亦不具殺傷力；另送鑑底火二
    包，認均係底火片及底火帽，有該局98年7 月20日刑鑑字第
    0980091499號鑑驗書一份可查（見偵查卷一第15-17 頁）。
    而上開鑑定物品再經內政部於98年9 月16日以內授警字第09
    80871579號函覆認為：1.內具阻鐵槍管二枝並非槍砲主要組
    成零件，2.車通阻鐵之改造金屬槍管一枝，審認係屬該部86
    年11月24日台( ) 內警字第8670683 號公告之槍砲主要組
    成零件，3.送鑑子彈二顆非屬槍砲彈藥刀械管制條例第4 條
    第1 項第2 款之彈藥，其餘工業用槍底火十九顆，底火片及
    底火帽各一包，因公告中並未列舉子彈之主要組成零件，均
    非屬公告之彈藥主要組成零件（見偵查卷一第56頁）。就此
    ，證人即共同被告陳姓少女於本院審理時及另案在法官面前
    均證稱，警察臨檢時是被告丙○○指示伊將改造物品丟到垃
    圾桶等語（見本院卷第119 頁，臺灣高雄少年法院98年度少
    調字第781 號卷第5 頁），核與被告丙○○以證人身分所為
    證述相符（見本院卷第126 頁）。由此已可證明被告丙○○
    及陳姓少女均有將扣案槍枝主要零件置於自己實力支配之下
    之故意，否則陳姓少女即無須於警察臨檢盤查身分時，接受
    指示對房間內疑似槍彈物品而實施滅證行為，被告丙○○亦
    無須就無關於己之物件指示陳姓少女予以丟棄；佐以扣案子
    彈二顆確實是在垃圾桶內查獲（見警卷一第16頁右下方照片
    ），此亦與扣案物品相關位置圖相合（見偵查卷一第36頁）
    ，足認被告丙○○自白與事實相符，應可採信。綜上，本案
    事證明確，被告丙○○共同持有槍枝主要零件之犯行，已堪
    認定，應依法論科。
  (二)被告乙○○既以上開情詞置辯，否認扣案物品為其所有，且
    本案查獲房間與其毫無關連，當然無所謂改造槍枝及子彈可
    言云云，本院即須就扣案物品之誰屬以及有無積極證據可以
    證明被告乙○○確實有製造槍枝及子彈部分予以審斷：
    1.(1)證人丙○○於本院審理時證稱：「我在98年6 月26日警
      察臨檢查獲前約4 、5 月時認識乙○○，再透過乙○○認
      識陳姓少女，我與他們一起住在『愛迪亞賓館』701 室。
      當時是陳姓少女先住那裡，陳姓少女男友林天順也有住過
      ，這原先是乙○○女友綽號『嘟嘟』的陳靜儀承租該房間
      ，『嘟嘟』沒住那裡，只是偶而會過去，後來『嘟嘟』問
      我可否改由我的名義承租，我有答應，不過房租仍是乙○
      ○支付，乙○○都住在那裡，我們有些人就睡地上，該房
      間也有其他人來過，不過只會待一個小時以內，他們不會
      帶東西進來，只有乙○○女友會來借住該房間。我與陳姓
      少女都是一起行動，不過陳姓少女也會單獨行動、或是留
      在房間，也會與乙○○一起行動或一起留在房間。我有見
      過乙○○的身分證及健保卡，是放在床頭櫃上，除此之外
      也看過愷他命及吸食工具水車。本案其他被查扣的物品如
      電鑽、固定器、研磨器、槍管等物品是放在房間內的床邊
      置物箱處，我進去住時就有，是用箱子裝再蓋起來，平時
      沒有人動過這些物品，只有乙○○動過，我跟陳姓少女沒
      有動過。我與陳姓少女有見過乙○○使用過這些工具改造
      槍管，我只看過乙○○改造槍管，他是用電鑽鑽槍管，有
      時用磨輪機，也見過乙○○拆過一把槍。扣案物品確實是
      乙○○所有，幾乎都是乙○○在用。我在該房間內也看過
      完整的槍，也看過乙○○拿過組裝完整的槍，這些槍有放
      在房間內，乙○○出門時都會帶出去，不過警察臨檢時沒
      有完整的槍，我至少看過二把，不過我不知道乙○○到底
      有幾把槍。我有看過乙○○有伸出窗戶外一點點試射，但
      忘了射幾發，時間也忘了，只記得在下午，因為當時鄰居
      在吵架，乙○○覺得很吵，所以才試射，試射時聲音很大
      聲，鄰居便安靜下來查看，當時有我、陳姓少女及林天順
      都有在場，試射的槍枝與我看到的扣案槍管不同，乙○○
      已經改造好了，所使用的子彈模樣就是扣案所示的改造子
      彈半成品，而且我只看過乙○○試射過那枝改造好的槍。
      查獲當日警察臨檢時，有我、丙○○及『婷婷』在場，當
      時只有陳姓少女在房間內，那時我跟『婷婷』出去剛回來
      ，原本是要把陳姓少女帶下樓，結果在電梯內我與陳姓少
      女被便衣警察攔下搜查房間，『婷婷』因為當時在樓下等
      ，我打電話告訴『婷婷』，『婷婷』上來後警察有問她話
      ，不過沒有帶『婷婷』回警察局，就讓『婷婷』走了。我
      對槍枝不瞭解，也不知道什麼是空氣槍或改造手槍，打出
      來的是子彈或彈珠我也不知道，也無法從外觀去辨認。」
      等語（見本院卷第122-130 頁）。
    (2)證人丙○○上開於本院之證述，核與其於偵查中具結後陳
      稱「扣案物品是乙○○所有」、「我有見過乙○○使用扣
      案物品修槍管、製造槍枝，也有製造子彈」、「我只知道
      乙○○有一枝固定在用的槍，有狀況他就會拿出來維修，
      其他都是改造一半的東西，我沒有聽說過乙○○賣過這些
      槍」一致（見偵查卷一第4-5 、40-42 頁）。而證人丙○
      ○上開證述一致部分，與其在警詢及偵查中時所為陳述勾
      稽，亦互核一致（見警卷一第1-3 頁、警卷二第3 頁、偵
      查卷一第41、49頁），惟因記憶力減損，證人丙○○於本
      案發生時間較近之警詢中，曾具體陳述「房間是以我的名
      義承租，租金是乙○○支付，平常都是乙○○在使用該房
      間。扣案物品是乙○○的，乙○○在製造槍管，共改造過
      二枝，其中一枝由乙○○帶走，另一枝被警方查扣，我有
      好奇在旁看過乙○○製造槍械。乙○○隨身攜帶二把自製
      改造手槍，一枝放於隨身背包，另一枝放在三菱出產之汽
      車上，我有親眼在租屋處看見乙○○改造槍枝及持槍對窗
      外試射二發」等語。
    2.(1)證人陳姓少女於本院審理時證稱：「我是在本案查獲前
      約5 月底時，經由朋友認識乙○○，再認識丙○○。我是
      認識乙○○後才住進『愛迪亞賓館』701 室，我比丙○○
      先住進去，一開始只有我與乙○○住在該處，其他人會去
      房間，但不一定會住，很少有人借住一晚的情形，但這些
      人沒有帶過槍來，我當時的男友林天順也會去那裡找我。
      印象中這房間是乙○○女友『嘟嘟』承租的，這是丙○○
      告訴我的，不過『嘟嘟』沒有住在該處，房租則是乙○○
      付的，乙○○有跟我講。扣案物品包含槍管三枝，在我住
      進去該房間時就有了，我有看到，也看過乙○○的身分證
      及健保卡，不過沒有跟槍枝放在一起。物品就放在床邊桌
      子上，沒有裝箱，很多人碰過這些東西，我也碰過，但是
      也只有碰而已，沒有其他動作，這些人大多只待半個小時
      。乙○○碰過那些槍管、子彈及工具，我有看過乙○○用
      扣案的物品作過拆槍、磨槍管的行為，不過我不太瞭解，
      沒有辦法具體描述，就是看過而已；也看過乙○○拆過槍
      ，再將槍組合回去；也看過乙○○改造子彈，改造子彈時
      有看過火藥，乙○○是用扣案桌上的固定器的凹洞（當庭
      指出）來夾子彈的。乙○○拿過完整的槍，槍枝是吊著，
      用釘子釘在床上面的一個木頭上，槍枝就掛在該處，記得
      有兩、三枝槍，當時房間只有一枝，乙○○帶二枝，不過
      不一定是全部掛在那裡，只有乙○○會帶槍，這些槍都是
      乙○○所有，我看過乙○○把槍從房間帶出去過，乙○○
      都將槍枝放在包包或是車上，但是試射的槍放在那裡我不
      知道。我有看過乙○○試射過，是在山上某處，林天順也
      有在場，但是丙○○不在，乙○○在前面放個玻璃瓶射擊
      ，玻璃瓶有破掉；另一次是乙○○從『愛迪亞賓館』701
      室的窗戶射出去，當時丙○○有無在現場我忘記了，不過
      林天順沒有在場，好像是將手槍伸到窗戶外面，是試射一
      發，聲音很大聲，有人有嚇到出來查看，不過試射時間我
      忘記了，只記得是下午或是晚上，不過不太確定。（經本
      院未告知具體名稱下，抽象提示扣案物品及另案扣案空氣
      槍鋼珠照片供證人確認）我覺得『非制式子彈二顆』是子
      彈、『工業用槍底火19顆』算是子彈，我不知道什麼是『
      底火帽』，我沒有看過乙○○將何種東西裝到手槍裡試射
      ，但是試射後玻璃瓶有破掉之後，乙○○有去撿拾試射後
      的物品（並指出並非空氣槍鐵製彈珠而為改造未成功金屬
      彈頭）。臨檢當天警察在樓下時，還有一位『婷婷』在場
      ，那時『婷婷』剛好在電梯要出去，不過後來她有跑掉，
      乙○○所帶的槍是否是本案查扣的槍我不清楚。我是在案
      發那時的五月在賓館房間內第一次看到槍枝，對槍完全不
      瞭解，也不知道什麼是空氣槍、制式手槍或改造手槍。」
      等語（見本院卷第113- 122頁）。
    (2)而證人陳姓少女上開於本院之證述，亦與其在偵查中經具
      結後證稱：「扣案物品是乙○○所有，用來改造槍枝用的
      ，我有看過二、三次，乙○○就是用工具在磨，乙○○有
      改造好一把槍。乙○○有兩把槍，其中一把是乙○○改好
      的，另一把就放著，有時乙○○會帶出去。」之內容相符
      （見偵查卷一第49-50 頁）；並與其於另案中在法官面前
      陳稱「乙○○也住在701 號房，房間內所扣得工具為乙○
      ○所有」、「乙○○用扣案物品製造其他工具」、「我有
      看過乙○○組裝改造槍枝過」、「我有看過乙○○在承租
      房間內改造槍管好幾次」、「有看到乙○○持有扣案火藥
      、子彈及槍枝改造物」、「當天沒有扣到槍枝是因為槍枝
      在乙○○身上」一致（見臺灣高雄少年法院98年度少調字
      第781 號卷第3 、13頁，臺灣屏東地方法院98年度少調字
      第365 號卷第12頁）。至於證人陳姓少女上開證述一致部
      分，與其在警詢時所為陳述相互勾稽，仍屬一致（見警卷
      二第5-7 頁）。惟因記憶力減損緣故，證人陳姓少女於本
      案發生時間較近之警詢中，曾具體陳述「我有親眼看見乙
      ○○持有扣案改造工具，並親眼看見乙○○改造手槍兩枝
      及子彈約五顆，乙○○曾經在上開租屋處試射二發給我與
      丙○○看，二枝改造手槍，一枝乙○○放於隨身背包，另
      一枝放在三菱出產之汽車上。房間是以丙○○名義承租，
      租金是乙○○支付，平常都是乙○○在使用該房間」等語
      （見偵查卷一第41、49頁，警卷二第6 頁）。
  (三)綜合上開證據資料，本院判斷如下：
    1.扣案如附表一、二所示物品係在高雄市前金區○○○街53
      號「愛迪亞賓館」701 室查獲，其內除被告乙○○之身分
      證明文件外，別無他人之身分證明；而證人丙○○已證稱
      「愛迪亞賓館」701 室是由被告乙○○支付租金，惟以證
      人丙○○名義承租，此由「愛迪亞賓館」櫃臺人員之電話
      紀錄表亦可獲得佐證（見本院卷第145 頁，該旅館表示丙
      ○○名義所承租701 室之租賃期間為98年5 月30日起至6
      月25日止）；此外，證人丙○○及陳姓少女均一致證稱僅
      見被告乙○○一人使用扣案如附表一、二所示工具，而被
      告乙○○平時即居住在上開房間內，縱有他人出入該房間
      ，時間亦極短且未曾使用如附表一、二所示工具；又證人
      丙○○及陳姓少女均為年輕女子，於本案查獲前根本未曾
      碰觸涉獵槍彈。由此已可證明高雄市前金區○○○街53號
      「愛迪亞賓館」701 室是由被告乙○○所承租使用，房間
      內可供製造槍彈之工具以及槍枝主要零件與改造子彈半成
      品確係由被告乙○○所持有無訛。被告乙○○就此辯稱未
      使用該房間且扣案物品非其所有，顯屬無據，不能採信。
    2.證人丙○○及陳姓少女於本案查獲前根本未曾碰觸涉獵槍
      彈，對於何為空氣槍、玩具手槍、改造手槍、金屬彈珠、
      信號彈、改造子彈等物件均毫無所悉，業經本院訊問如前
      。然證人丙○○與陳姓少女在隔離訊問下，均能分別指出
      被告乙○○有能力可以拆卸槍枝，並親見被告乙○○使用
      電鑽、研磨器及沙輪機製造槍管，更能具體陳述被告乙○
      ○如何使用固定器將子彈固定用以製造子彈；經本院審理
      時於先不提示何為金屬彈珠、信號彈、改造子彈彈頭及彈
      殼等情形下，證人雖曾誤認上開物件均屬子彈，但均能明
      確指認被告乙○○於不同時地兩次試射時，均係填裝如附
      表一編號八所示具金屬彈頭及彈殼之改造子彈。而以一般
      年輕女子對於機械操作並不熟稔之情形下，二名證人對於
      被告乙○○製造槍枝及子彈之過程，均能描述其梗概，更
      能具體指出部分細節，由此顯見二名證人所為證詞不但非
      屬杜撰，而係本於親自見聞下，於自身對槍彈及機械操作
      經驗不足之情況所為之真實陳述，自屬可信。而依據二名
      證人證詞，亦可判定被告乙○○業已改造槍管二枝完成，
      並將其中一枝槍管換裝在玩具手槍上；而所製造子彈依據
      被告乙○○所擊發子彈及扣案子彈數量，應認為被告乙○
      ○至少改造子彈共計五顆。至於二名證人有關試射時尚有
      何人在場以及被告乙○○改造槍彈精確數量之證詞，雖有
      所出入，惟對於本案攸關被告乙○○製造槍枝及子彈構成
      要件之重大細節並無矛盾，自不能以證人或因當時未能仔
      細記憶之無關細節、或因事不關己而未能刻意記憶、或因
      時間經過導致記憶力減損之些許不一致部分，遽認證人陳
      述一有出入，即屬全數證詞不可採。
    3.再者，所謂之殺傷力，依據一般人民日常生活與語言經驗
      ，應能理解係指彈丸擊中人體可對皮膚造成穿透性傷害，
      而揆諸現行司法審判實務，亦係以其在最具威力之適當距
      離，以彈丸可穿入人體皮肉層之動能為槍械具殺傷力之基
      準（司法院大法官釋字第669 號解釋理由書第四段參照）
      。本件檢察官起訴時並未扣得被告乙○○改造完成之手槍
      ，經本院依職權調取被告乙○○於本案查獲二個月後之98
      年8 月24日另案遭查獲時之刑事案件（本院98年度易字第
      1542號，相關影印資料見本院卷第81-106頁），被告乙○
      ○確實於本案遭查獲二個月後，再經警方扣得手槍兩枝（
      見本院卷第90頁），經送內政部警政署刑事警察局依據檢
      視法、性能檢驗法及動能測試法鑑定結果，認為其中一枝
      手槍乃槍管內具阻鐵無法發射彈丸之玩具手槍，另一枝手
      槍則為可發射金屬彈丸之空氣槍，有該局98年9 月15日刑
      鑑字第0980120683號鑑驗書一份可查（見偵查卷一第100-
      102 頁），亦未扣得被告乙○○於本案改造之手槍。惟由
      上開扣案手槍形式與證人丙○○及陳姓少女之證詞相互勾
      稽，除可證明上開不能發射子彈之玩具手槍及空氣槍，應
      非證人二人於試射當時所親自見聞之可發射子彈之改造手
      槍外，益可證明證人陳姓少女證稱曾見過被告乙○○至少
      持有三枝手槍之說絕非虛枉。然而，本案改造完成之手槍
      及子彈雖未扣案，而無從據以審酌專業鑑定機關對槍砲發
      射動能之鑑定報告，惟依據證人丙○○及陳姓少女之證詞
      ，被告乙○○所製造手槍既係以玩具手槍換裝土造金屬槍
      管而成之改造手槍，且機械性能良好，並可於二次不同時
      地裝填並擊發適用子彈，所製造之子彈更能裝填入彈匣內
      並能擊發，且可在一定距離下擊碎玻璃瓶，自應認定在相
      同條件下仍可對皮膚造成穿透性傷害，均具有殺傷力。綜
      上，被告乙○○徒以扣案物品非其所有，以及查扣物品所
      在房間非其所承租使用為辯，用以抗辯其並未改造手槍及
      子彈等節，洵不足採。本案事證明確，被告乙○○分別製
      造手槍及子彈之犯行已堪認定，應依法論科。
三、論罪科刑：
  (一)核被告乙○○所為，係違反槍砲彈藥刀械管制條例第八條第
    一項未經許可製造其他可發射子彈具有殺傷力之槍枝罪、同
    條例第十二條第一項未經許可製造子彈罪。被告丙○○所為
    ，則係違反槍砲彈藥刀械管制條例第十三條第四項未經許可
    持有槍枝主要組成零件罪。被告丙○○就上開未經許可持有
    槍枝主要組成零件罪，與被告乙○○及陳姓少女間有犯意聯
    絡及行為分擔，為共同正犯。被告乙○○就改造手槍完成後
    之持有改造手槍低度行為，改造手槍前階之改造槍管一枝完
    成後暨其持有該槍枝主要零件之低度行為，均為製造手槍之
    高度行為所吸收；改造子彈完成後持有該改造子彈之低度行
    為，則為製造子彈之高度行為所吸收，僅論以製造手槍及子
    彈各一罪。而被告乙○○於同一時地製造槍管二枝，並將其
    中一枝置入槍枝內改造手槍完成，復於另一時點於同一時地
    改造子彈合計成品及半成品至少五顆，依最高法院八十六年
    臺上字第三二九五號判例意旨，此數侵害行為乃於同時同地
    實施，侵害同一法益，各行為之獨立性極為薄弱，依一般社
    會健全觀念，在時間差距上，難以強行分開，在刑法評價上
    ，以視為數個舉動之接續施行，合為包括之一行為予以評價
    ，較為合理，故應屬接續犯，各僅論以一製造手槍及子彈罪
    ，而製造手槍及子彈未完成之未遂行為部分，則均包含在接
    續犯範圍內，不另論罪。惟檢察官就製造子彈部分係以未遂
    罪起訴，其就扣案子彈有半成品部分，固非無據，然被告乙
    ○○所製造之子彈既可填充火藥後發射，並可擊碎玻璃瓶而
    有殺傷力，自應就製造子彈完成部分，論以製造子彈既遂，
    而上開部分基本社會事實同一，且僅就未遂與既遂為條項變
    更，尚非起訴法條之變更，附此敘明。又被告乙○○雖於同
    一地點製造手槍及子彈，然而同一批工具實際上不可能同時
    製造手槍及子彈，且製造手槍及子彈之技術與手法互異，是
    被告乙○○就製造手槍及子彈犯行部分，犯意各別，行為互
    異，應予分論併罰。
  (二)又被告乙○○曾因公共危險放火案件，經法院判處應執行有
    期徒刑3 年8 月確定，入監服刑經縮短刑期後假釋付保護管
    束出獄，於95年6 月26日保護管束期滿假釋未經撤銷，視為
    其餘之刑執行完畢，有臺灣高等法院被告前案紀錄表一份在
    卷足憑（見本院卷第14、18頁），其受有期徒刑之執行完畢
    ，五年以內故意再犯本件有期徒刑以上之罪，為刑法第四十
    七條第一項之累犯，因無期徒刑依刑法第六十五條第一項之
    規定，不得加重，爰僅就法定刑為五年以上有期徒刑之製造
    改造手槍罪以及製造子彈罪部分，各加重其刑。另按兒童及
    少年福利法第七十條第一項本文固規定，成年人教唆、幫助
    或利用兒童及少年犯罪或與之共同實施或故意對其犯罪者，
    加重其刑至二分之一。查陳姓少女於本案行為時雖為滿十六
    歲以上之少年，然被告丙○○共犯本件未經許可持有槍枝主
    要組成零件罪時之年齡，為滿十八歲以上之未成年人，尚與
    上開條文之「成年人」要件不合；而成年人即被告乙○○所
    犯未經許可持有槍枝主要組成零件罪名，該低階行為則已為
    製造槍枝既遂之高階行為所吸收，而不另論罪，自無須另論
    以與少年共犯未經許可持有槍枝主要組成零件罪，而依前開
    規定復加重其刑，均附此敘明。
  (三)爰審酌被告乙○○曾有傷害、毀損、故意放火公共危險、毒
    品危害防制條例施用毒品、贓物及多次竊盜等刑事前科，有
    臺灣高等法院被告前案紀錄表一份可查（見本院卷第13至19
    頁），品行不佳，不知檢點而再犯本罪，及其製造手槍及子
    彈之數量，又曾射擊二次，危害社會治安非輕，並斟酌其生
    活狀況、智識程度、犯罪之動機、目的、手段，而被告乙○
    ○犯後否認犯行，態度不能認為良好等一切情狀，分別就製
    造手槍及子彈二罪部分各量處如主文第一項所示之刑，再分
    別就併科罰金部分均諭知易服勞役之折算標準，再定其應執
    行刑，以資懲儆。另審酌被告丙○○並無刑事前科，有臺灣
    高等法院被告前案紀錄表一份可查（見本院卷第7 頁），及
    其犯罪之動機及目的，僅因與被告乙○○共居一室而未經許
    可持有槍枝主要零件，雖未持之犯罪，仍有危害社會治安可
    能，念被告丙○○始終坦承犯行，態度尚稱良好，且犯罪時
    間甚短等一切情狀，量處如主文第二項所示之刑，並就併科
    罰金部分諭知易服勞役之折算標準，以資懲儆。末查本件被
    告丙○○未曾受有期徒刑以上刑之宣告，已如前述，其於本
    院審理時始終坦承犯罪，並配合供出所知案情，足見其經此
    刑之教訓，已知所警惕，且被告為年輕未婚女子，為能使被
    告不因刑之執行，使之無法組成家庭並融入社會生活，本院
    綜合其個人及犯罪情狀等情，因認其所受宣告之刑，以暫不
    執行為適當，併諭知緩刑二年，以啟自新。
  (四)被告乙○○所製造之可發射子彈具有殺傷力之改造玩具手槍
    一枝，雖未扣案，仍屬違禁物，不能證明業已滅失；而扣案
    如附表一編號一之改造槍管一枝乃槍枝主要組成零件，亦屬
    違禁物，應依刑法第三十八條第一項第一款之規定予以沒收
    ，至於被告丙○○則本於共同正犯責任共同原則，亦在其主
    刑項下僅就如附表一編號一之改造槍管一枝宣告沒收。如附
    表一編號第二至七所示改造工具及零件一批，為被告乙○○
    所有供製造槍彈所用之物；如附表一編號八所示不具殺傷力
    改造子彈半成品，雖非屬違禁物，但仍為被告乙○○所有因
    製造子彈未完成所生及所得之物，分別依刑法第三十八條第
    一項第二款及第三款之規定，均併予宣告沒收。其餘被告乙
    ○○所製造具殺傷力之改造子彈三顆，業經試射，已非屬違
    禁物；如附表二編號一至二所示物品與本案無關，如附表二
    編號三至五所示物品既不能供製造子彈所需之底火及火藥使
    用，即非供製造子彈所用之物，爰均不為沒收之諭知。
據上論斷，依刑事訴訟法第二百九十九條第一項前段，槍砲彈藥
刀械管制條例第八條第一項、第十二條第一項、第十三條第四項
，刑法第十一條前段、第二十八條、第四十七條第一項、第四十
二條第三項、第五十一條第五款、第七款、第七十四條第一項第
一款、第三十八條第一項第一款、第二款、第三款，判決如主文
。
本案經檢察官廖華君起訴，檢察官甲○○到庭實施公訴。
中    華    民    國    99    年    2     月    25    日
                  刑事第十八庭  審判長法  官  李東柏
                                      法  官  王  琁
                                      法  官  陳芸珮
以上正本證明與原本無異。
如不服本判決應於收受送達後10日內向本院提出上訴書狀，並應
敘述具體理由；如未敘述上訴理由者，應於上訴期間屆滿後20日
內向本院補提理由書（均須按他造當事人之人數附繕本）「切勿
逕送上級法院」。
中    華    民    國    99    年    2     月    25    日
                                      書記官  謝宗霖
附錄本案論罪科刑法條全文：
槍砲彈藥刀械管制條例第八條第一項
未經許可，製造、販賣或運輸鋼筆槍、瓦斯槍、麻醉槍、獵槍、
空氣槍或第四條第一項第一款所定其他可發射金屬或子彈具有殺
傷力之各式槍砲者，處無期徒刑或五年以上有期徒刑，併科新臺
幣一千萬元以下罰金。
槍砲彈藥刀械管制條例第十二條第一項
未經許可，製造、販賣或運輸子彈者，處一年以上七年以下有期
徒刑，併科新台幣五百萬元以下罰金。
槍砲彈藥刀械管制條例第十三條第四項
未經許可，持有、寄藏或意圖販賣而陳列第一項所列零件者，處
六月以上五年以下有期徒刑，併科新台幣三百萬元以下罰金。
附表一：本案應予沒收之物
┌──┬────────┬──┬────────────┐
│編號│案物品名稱      │數量│備註                    │
├──┼────────┼──┼────────────┤
│ 一 │改造金屬槍管    │壹枝│其內阻鐵已遭車除        │
├──┼────────┼──┼────────────┤
│ 二 │內具阻鐵金屬槍管│貳枝│不具殺傷力可供改造槍管用│
├──┼────────┼──┼────────────┤
│ 三 │金屬研磨器      │壹台│可供製造槍枝及子彈用工具│
├──┼────────┼──┼────────────┤
│ 四 │手持式沙輪機    │壹台│可供製造槍枝及子彈用工具│
├──┼────────┼──┼────────────┤
│ 五 │電鑽            │壹台│可供製造槍枝及子彈用工具│
├──┼────────┼──┼────────────┤
│ 六 │電鑽鑽頭        │壹個│可供製造槍枝及子彈用工具│
├──┼────────┼──┼────────────┤
│ 七 │桌上固定器      │壹台│可供製造槍枝及子彈用工具│
├──┼────────┼──┼────────────┤
│ 八 │改造子彈半成品  │貳顆│由金屬彈殼組合直徑9.0 釐│
│    │                │    │米金屬彈頭而成，經檢視均│
│    │                │    │不具底火及火藥，不具殺傷│
│    │                │    │力，為改造未完成之半成品│
└──┴────────┴──┴────────────┘
附表二：經扣案但不予沒收之物
┌──┬────────┬────┬──────────┐
│編號│扣案物品名稱    │數量    │備註                │
├──┼────────┼────┼──────────┤
│ 一 │乙○○國民身分證│一張    │與本案無關          │
├──┼────────┼────┼──────────┤
│ 二 │乙○○健保卡    │一張    │與本案無關          │
├──┼────────┼────┼──────────┤
│ 三 │底火片          │九十三個│經認定無法製造子彈  │
├──┼────────┼────┼──────────┤
│ 四 │底火帽          │八十九個│經認定無法製造子彈  │
├──┼────────┼────┼──────────┤
│ 五 │工業用槍底火（無│十九顆  │該建築工業用彈經認定│
│    │殺傷力）        │        │無法製造子彈        │
└──┴────────┴────┴──────────┘


司法院資訊處製作；財團法人民間司法改革基金會備份。
